【裁判字號】    90,易,2560
【裁判日期】    920829
【裁判案由】    竊盜
【裁判全文】
臺灣臺南地方法院刑事判決                          九十年度易字第二五六號
    公  訴  人  臺灣台南地方法院檢察署檢察官
    被      告  甲○○
右列被告因竊盜案件，經檢察官提起公訴（九十年度偵字第一六八五號），本院判決
如左：
    主  文
甲○○無罪。
    理  由
一、公訴意旨略以：被告甲○○意圖為自己不法之所有，於民國（下同）八十九年十
    一月十九日晚間十二時許，在臺南市○○路○段七十五巷二十號鐵厝前，竊取告
    訴人己○○所有而為乙○○所借用之車號ＶＦＹ－八○二號輕型機車一部，得手
    後供己騎用。嗣因被告甲○○想租用汽車，惟自己沒有汽車駕照，遂拜託領有駕
    駛執照之丙○○（經查其不知情，另經檢察官為不起訴處分）於八十九年十一月
    二十二日，出面向址設臺南市○○路○段一一七號之「怡通出租行」承租汽車，
    被告甲○○並將前揭竊得之贓車提供給不知情之前開出租行質押。被告復於八十
    九年十二月二日始歸還出租汽車，惟因租用期間稽延，且造成汽車毀損，尚欠車
    租及修理費用共計新臺幣（下同）二萬七千元，機車仍遭租車行質押中。告訴人
    己○○發現機車遭竊後，向警方提出告訴，警方循線於九十年一月十七日十八時
    許，在前揭租車行尋獲該贓車，因認被告甲○○涉有竊盜罪嫌云云。
二、按犯罪事實應依證據認定之，無證據不得推定其犯罪事實，刑事訴訟法第一百五
    十四條定有明文。又認定不利於被告之事實，須依積極證據，苟積極證據不足為
    不利於被告事實之認定時，即應為有利於被告之認定，更不必有何有利之證據，
    最高法院三十年上字第八一六號著有判例，可資參照。再告訴人之告訴，係以使
    被告受刑事訴追為目的，是其陳述是否與事實相符，仍應調查其他事實以資審認
    ，始得為不利被告之認定，最高法院五十二年臺上字第一三○○號亦有判例可參
    。再按共同被告不利於己之陳述，雖得採為其他共同被告犯罪之證據，惟此項不
    利之陳述，須無瑕疵可指，且就其他方面調查，又與事實相符者，始得採為其他
    共同被告犯罪事實之認定。若不為調查，而專憑此項供述，即為其他共同被告犯
    罪事實之認定，顯與刑事訴訟法第一百五十六條第二項之規定有違。因之，現行
    刑事訴訟法下，被告之自白，或共同被告不利於己之陳述，其證明力並非可任由
    法院依自由心證主義之原則，自由判斷，而受相當之限制，有證據法定主義之味
    道，即尚須另有其他必要之補強證據，來補足其自白之證明力，始得採為斷罪資
    料，最高法院八十七年度台上字第二一二三號判決亦著有明文。
三、公訴意旨認被告涉有前揭犯行，無非以告訴人己○○之指訴、證人乙○○及租車
    行負責人戊○○之證述暨同案被告丙○○之供述等為所憑論據。訊據被告甲○○
    則堅決否認有何竊盜犯行，辯稱：其並未竊車，又前揭汽車係同案被告丙○○承
    租，機車應係同案被告丙○○騎去質押，其會將汽車牽回歸還係因告訴人己○○
    指示等語。
四、本院查：
（一）同案被告丙○○於警詢時初證稱：「（問：為何該車質押汽車出租行？該車從
      何而來？）我須租車，剛好沒有機車質押，係甲○○借我機車號ＶＦＹ－八○
      二號」、「（問：甲○○借你之機車號ＶＦＹ－八○二從何而來？甲○○有無
      告知該車係行竊之車？）我不知道，沒有告知，說向友人借得使用。」云云（
      詳警卷第二頁反面），嗣於檢察官偵訊時證稱：「‧‧‧這機車是甲○○的機
      車，因他要租車，他沒有駕駛執照，他叫我去租車，我說我沒有機車可給質押
      ，我叫他去想辦法，他就交這機車給我去質押，機車在我去租車那天晚上交給
      我機車，但他在當日早上對我說要租車。」云云（詳偵查卷第十五頁反面），
      迨至本院調查時始則證稱：「（問：己○○之機車從何處來？）是甲○○向人
      家借的‧‧‧因我有看到他向人借，但不知道他向誰借的，時間約在九十年他
      向租車行租車的當天，那時我站在他的附近‧‧‧他借機車是要來租車用‧‧
      ‧租金是由被告付的，拿時租車是我與他前去，因他沒有駕照用我駕照租車，
      故契約是由我簽名的。」，且於同日庭訊時復稱：「事實上機車是由被告偷的
      ；是因被告要去租車，且租車也要有車子押在車行，且被告沒有駕照，才由我
      幫他去租車的，而那天被告也告知我機車是他向別人借的，我也詢問他，車主
      是否同意，他答稱有，所以我才幫他。」云云（詳審理卷第三五頁、第三八頁
      ）。由同案被告丙○○前開證詞顯示，對於係何人欲承租汽車，或稱係伊欲租
      車，因伊無機車質押，始由被告甲○○出借機車供質押，或稱係被告甲○○欲
      租車，因被告甲○○無駕駛執照，始由伊出面租車；而質押機車之來源，或謂
      係被告甲○○向友人借得，或謂係被告甲○○所竊得，其就同一事實所為之證
      述均相互矛盾，已值懷疑。
（二）又證人即前揭租車行負責人戊○○於警訊中證稱：「（問：何人租車？質押該
      機車於此？何時？）由丙○○承租車號Ｉ七－三五四七，八十九年十一月二十
      二日承租，亦是丙○○質押於此，但還車係甲○○將車子還本店（時間：八十
      九年十二月二日）‧‧‧」、「（問：你是否知道該車主何人所有？現已報失
      竊？）不知道，當初係丙○○來租車，表明租一天，說機車暫押於此，我問行
      照呢？結果他說沒帶，馬上回來牽車，誰知延了十天，損壞機車，後來由甲○○還車。」等語（詳警卷第七頁反面），於本院調查中證稱：「（問：丙○○
      租車時甲○○有無在場？）他只有一個人去租車，甲○○沒有到場。」、「（
      問：租車超過時有無通知丙○○？）超過時間後，我就打電話給丙○○，他說
      快回來了，結果沒有來，後來再打電話時，他就不接電話了，打到家裡也說不
      在；還車那天己○○等開兩部車回來，說要牽機車回去，我說丙○○沒來且租
      金未付，另車子也壞掉，所以要找丙○○來處理，結果找不到丙○○。」、「
      ‧‧‧當初租車時是丙○○一個人來，所以租金是丙○○付的。」等語（詳審
      理卷第四一頁至第四三頁），是依證人戊○○上開所述情節，僅能證明上開汽
      車為被告所歸還，尚難憑此遽認該機車係被告所竊得而提供租車質押之用。況
      由證人戊○○上開所述可得知本件確係同案被告丙○○單獨出面承租汽車並給
      付租金，足認同案被告丙○○前開證稱係伊與被告一同前去租車並由被告給付
      租金一節，並非實在，益證同案被告丙○○前開證述存有重大瑕疵，自不足資
      為不利於被告之認定。
（三）復觀之卷附上開機車於臺南市警察局車輛失竊電腦輸入單之記載，告訴人係於
      八十九年十一月十九日即獲知機車失竊，卻遲至九十年一月十日始向警方報案
      ，此舉已非無疑。再者，告訴人己○○於警訊及本院調查中僅證稱：伊之所以
      知道機車是甲○○偷的，是因乙○○告訴伊「他（按指乙○○）朋友說甲○○
      從他朋友家鐵門把機車牽出去」云云（詳警卷第五頁反面、審理卷第九二頁）
      ，而證人乙○○於警詢及偵訊中亦僅證稱：係綽號「志賢」告訴渠上開機車為
      被告竊取，「志賢」說有人告訴他，是有人看到被告騎走的等語（詳警卷第四
      頁反面、偵查卷第四一頁正反面），則不論告訴人己○○係聽聞證人乙○○所
      述朋友轉述之詞，或證人乙○○係聽聞「志賢」之人所言，抑或「志賢」係聽
      聞他人轉述所得知，凡此均屬傳聞證據，而無證據能力，均不足作為不利於被
      告之證據。況經本院質之證人即綽號「志賢」之丁○○結果，證人丁○○證稱
      ：「（問：你有無向乙○○說甲○○偷了己○○機車？或是有無向乙○○說是
      甲○○將己○○的機車騎走？）我沒有說；也沒有向乙○○說甲○○騎走己○○的機車。」「（問：提示乙○○警訊筆錄中稱『是你告訴他說是甲○○將己○○機車騎走‧‧‧』有何意見？我沒有這樣說，那時是己○○說沒有錢去租
      車，所以要拿機車去放在車行租車，至於是誰將機車拿去車行，我不清楚。」
      「（問：提示乙○○在本院作證庭訊筆錄內容有何意見？）甲○○並沒有偷牽
      機車，我不知道乙○○為何要這樣說。」等語（詳審理卷第一五四頁、第一五
      五頁），足認證人乙○○前開所述不實，遑論證人乙○○、告訴人己○○所述
      根本無證據能力，當不得作為被告涉有竊盜犯行及同案被告丙○○前開證詞之
      佐證。
（四）次按測謊之鑑驗，係就受測人對相關事項之詢答，對應其神經、呼吸、心跳等
      反應而判斷，其鑑驗結果有時亦因受測人之生理、心理因素而受影響，測謊鑑
      驗之結果既會受到受測人之生理、心理因素而受影響，且人的行為、思想又無
      法量化，則測謊自不能如物理、化學試驗般獲得絕對之正確性，測謊之結果應
      係有其他可資信賴之積極或消極證據存在之情形下，作為補強證據證明力參考
      之用，而非可作為判斷事實之唯一及絕對之憑證。是被告於本院審理中之測謊
      測試未獲通過，至多僅能作為其所述非實之參考，而本件復有如前所述告訴人
      之指訴及證人之證詞與事實不符或無證據能力之情形，顯然測謊結果亦無其他
      可資信賴之積極或消極證據存在，自難依憑上開測謊結果推測被告犯罪事實之
      存在，因此，上開測謊結果，本院不予採酌，附此敘明。
（五）綜上所陳，同案被告丙○○之供述前後不一，顯互矛盾而有重大瑕疵，而告訴
      人己○○及證人乙○○之證述非但無證據能力且亦與事實不符，本院復無從僅
      依測謊報告據以證明被告甲○○確係實際行竊之人，此外，復查無其他積極證
      據足認被告甲○○有公訴人所指之竊盜犯行，依首揭法條及判例要旨，自屬不
      能證明其犯罪，應為無罪判決之諭知。
據上論斷，應依刑事訴訟法第三百零一條第一項，判決如主文。
中      華      民      國    九十二    年      八      月    二十九    日
                                  臺灣臺南地方法院刑事第三庭
                                      審判長法  官  蘇義洲
                                            法  官  謝家宜
                                            法  官  陳燁真
右正本證明與原本無異。
如不服本判決，應於判決送達後十日內，向本院提出上訴狀。
                                            書記官  陳怡吟
中      華      民      國    九十二    年      九      月      一      日


司法院資訊處製作；財團法人民間司法改革基金會備份。
